臺灣臺中地方法院刑事判決　　　　　　　94年度訴字第1393號
公　訴　人　臺灣臺中地方法院檢察署檢察官
被　　　告　壬○○
上列被告因常業詐欺案件，經檢察官提起公訴（九十三年度偵字
第一○三六四號），被告於本院行準備程序時為有罪之陳述，經
本院合議庭裁定由受命法官獨任行簡式審判程序，判決如下：
    主    文
壬○○幫助以意圖為自己不法之所有，以詐術使人將本人之物交
付為常業，處有期徒刑柒月。緩刑參年。
    犯罪事實
一、壬○○於民國八十九年九月間，偶然自跳蚤雜誌之廣告得知
    有人購買郵局帳戶使用，能預見一般人無故取得他人金融帳
    戶使用之行徑常與財產犯罪之需要密切相關，且取得他人存
    摺之目的在於方便取得贓款或使犯行不易遭人追查，又對於
    提供帳戶予他人使用雖無必引發他人萌生犯罪之確信，但足
    供他人作為詐騙財物匯款之工具，仍因缺錢花用，以縱若有
    人持以為常業詐欺罪亦無違反其本意，而基於幫助他人常業
    詐欺取財之不確定故意，隨即於八十九年九月間不詳時間，
    以廣告上所留電話與真實姓名、年籍均不詳，自稱阿傑之成
    年人約定，將其申請之神岡社口郵局帳戶（帳號：0000
    0000000000號）以新臺幣（下同）一萬元之代價
    ，出售給阿傑使用，並於同日前往郵局辦理語音轉帳服務後
    ，在臺中市○○路附近重劃區，將其上開郵局帳戶之存摺、
    印章、提款卡、密碼，交付予不詳身分之成年人阿傑，再交
    與丙○○、古協成、己○○、張景盛、丑○○、陳宗仁（另
    經臺灣桃園地方法院檢察署檢察官提起公訴或簽併法院審理
    ）及年籍不詳綽號「ＰＫ」之成年男子等人組成之詐欺集團
    使用。嗣該詐欺集團即基於意圖為自己不法所有之犯意聯絡
    ，以虛偽之「香港富聯科技投顧有限公司」（下簡稱富聯科
    技公司）為名，復設計、印製訛以「香港富聯科技投顧有限
    公司」成立二週年紀念為名義，舉辦千萬贈品回饋好禮大相
    送等活動，大量寄發刮刮樂中獎宣傳海報及樂透彩袋等文件
    ，裝入信封後郵寄，子○○、庚○○、戊○○、甲○○等人
    於八十九年八月至十月間，收到上開文件後，以為自己刮中
    獎項而撥打宣傳海報之電話查詢領獎之流程，該詐欺集團負
    責接聽電話之人於同年八月至十一月間，即以各種不同之職
    稱，向子○○等人佯稱中獎，並以購買義賣電腦或繳納彩金
    之稅金等各種名目詐騙之，表示要先匯入需繳納之稅金、保
    證金、佣金、入會費、手續費、律師費等相關款項始能領取
    彩金，致子○○等人陷於錯誤，陸續依其等指示將所需之金
    錢匯入所指定之人頭帳戶（匯入時間、金額、原因詳如附表
    所示，其中戊○○於八十九年九月二十一日匯入二十五萬元
    至壬○○所申設之上開帳戶內），丙○○、古協成、己○○
    、張景盛、丑○○、陳宗仁等則負責提領詐騙款項，並恃以
    為生，而以之為業。嗣因子○○等人報警，經警循線查獲上
    情。
二、案經陳亦喜、庚○○、甲○○訴由內政部警政署刑事警察局
    移送臺灣桃園地方法院檢察署呈請臺灣高等法院檢察署令轉
    臺灣臺中地方法院檢察署檢察官偵查起訴。
    理  由
一、本件被告壬○○所犯幫助常業詐欺罪，並非死刑、無期徒刑
    或最輕本刑有期徒刑三年以上之罪，亦非高等法院管轄第一
    審案件，且於準備程序進行中，被告先就被訴事實為有罪之
    陳述，經告知被告簡式審判程序之旨，並聽取檢察官、被告
    之意見後，本院合議庭裁定由受命法官進行簡式審判程序，
    是本件之證據調查，依刑事訴訟法第二百七十三條之二規定
    ，不受同法第一百五十九條第一項、第一百六十一條之二、
    第一百六十一條之三、第一百六十三條之一及第一百六十四
    條至第一百七十條規定之限制，合先敘明。
二、上揭犯罪事實，迭據被告壬○○於警詢、偵查及本院審理時
    坦承不諱，核與告訴人子○○、庚○○、被害人戊○○之胞
    弟丁○○於警詢時指述上述告訴人子○○等人因誤信上開詐
    欺集團內姓名年籍不詳之成年人所提供之詐騙訊息，以致均
    陷於錯誤，分別於附表所示之時間，匯款如附表所示之金額
    至被告所申請設立之郵局帳戶等情相符，並經案外人乙○○
    、丙○○於警詢、偵查供述明確，且有被告之郵局開戶資料
    及客戶歷史交易清單、告訴人子○○、庚○○、甲○○、被
    害人戊○○之郵政國內匯款執據、郵政存簿儲金無摺存款明
    細、刮刮樂詐財廣告單，及郵政存簿儲金提款單等在卷可稽
    ，足徵被告前揭不利於己之自白與事實相符。再按刑法上之
    故意，區分直接故意（確定故意）與間接故意（不確定故意
    ），「行為人對於構成犯罪之事實，明知並有意使其發生者
    」為直接故意，「行為人對於構成犯罪之事實，預見其發生
    而其發生並不違背其本意者」為間接故意；又金融帳戶為個
    人理財之工具，申請開設金融帳戶並無任何特殊之限制，一
    般民眾皆能自由申請開戶，並得同時在不同金融機構申請多
    數存款帳戶使用，乃眾所周知之事實，依一般人之社會生活
    經驗，倘係合法收入，本可自行向金融行庫開戶使用，而無
    向他人購買帳戶之必要；苟不以自己名義申請開戶，反以不
    正方式向不特定人取得他人之金融機構帳戶使用，衡情應能
    懷疑其目的在於施詐行騙以取得他人之財物，且以退稅、中
    獎等不實電話內容而常業詐欺取財之犯罪類型層出不窮，該
    等犯罪多數均係利用人頭帳戶作為出入帳戶，並經媒體廣為
    披載，被告係已成年且具有相當智識之人，對於社會上利用
    人頭帳戶從事常業詐欺取財之犯罪情事及該不詳姓名年籍之
    成年男子可能利用人頭帳戶作為犯罪使用之情，亦可充分知
    悉明瞭；因此，被告對於該不詳姓名年籍之成年男子實施常
    業詐欺取財之犯行應可預見，且其對於該不詳姓名年籍之成
    年男子利用其帳戶向人詐騙財物，且以之為業，並無違背其
    本意。復參以告訴人子○○、庚○○、甲○○、被害人戊○○之胞弟丁○○均指稱係遭以中獎等為由，使告訴人子○○
    等人分別匯入如附表所示之金額至被告及同案被告上開郵局
    帳戶，以上開詐欺集團以大量散發刮刮樂詐財廣告隨機尋找
    不特定之被害人，及被害人匯入之金錢隨即遭提領，被害人
    數不特定及獲取犯罪所得非少之情狀觀之，該姓名年籍不詳
    成年人阿傑與古協成等人組成之詐欺集團，均係以意圖為自
    己不法之所有，以詐術使人將本人之物交付為常業無疑，彼
    等從事詐詐取財之不法行為，自係恃此為生，應成立刑法第
    三百四十條常業詐欺罪。至被告單純交付其郵局帳戶之存摺
    、提款卡及印章、密碼之行為，既非常業詐欺取財罪之構成
    要件行為，復查無任何證據足資證明被告二人與上開詐欺集
    團成員之不詳姓名年籍之成年人間有何共同常業詐欺取財之
    犯意聯絡，足認被告二人僅係該當於幫助常業詐欺取財之罪
    責。本案事證明確，被告上開幫助常業詐欺取財之犯行，洵
    堪認定。
三、按刑法上之幫助犯，係對於犯罪與正犯有共同之認識，而以
    幫助之意思，對於正犯資以助力，而未參與實施犯罪之行為
    者而言（最高法院七十五年度臺上字第一五○九號、八十八
    年度臺上字第一二七○號判決意旨可資參照）。是以，如未
    參與實施犯罪構成要件之行為，且係出於幫助之意思提供助
    力，即屬幫助犯，而非共同正犯。本件被告壬○○與上開案
    外人丙○○等人所組犯罪集團成員並無共同實施常業詐欺取
    財犯罪之犯意聯絡或行為分擔，僅基於幫助常業詐欺取財之
    犯意，分別提供前述存摺、提款卡、印章及密碼予上開詐欺
    集團之真實姓名年籍不詳之成年男子阿傑，已如前述。該詐
    欺集團之人員並利用被告之幫助，使告訴人子○○、庚○○
    、甲○○、被害人戊○○在遭該詐欺集團之人員施用詐術後
    而陷於錯誤，因而分別匯款至被告及其他同案被告所提供如
    附表所示之帳戶，從而促上開詐欺集團常業詐欺取財犯行之
    實現，是被告所為係參與常業詐欺取財罪構成要件以外之行
    為，且在無證據證明被告係以正犯而非以幫助犯之犯意參與
    犯罪之情形下，依上開說明，應認其所為係幫助犯而非正犯
    行為，故核被告所為，係犯刑法第三百四十條之幫助常業詐
    欺取財罪。被告幫助他人犯前開罪名，爰依刑法第三十條第
    二項之規定，按正犯之刑減輕之。爰審酌被告所為已影響社
    會正常交易安全，增加被害人尋求救濟之困難，並使犯罪之
    追查趨於複雜，危害社會情節非輕；然參酌被告犯後自始至
    終均能坦承全部犯行，態度良好，且自承因經濟困頓，始為
    本件犯行等一切情狀，量處如主文所示之刑。再查被告前未
    曾受有期徒刑以上刑之宣告，有臺灣臺中地方法院檢察署刑
    案資料查註紀錄表及臺灣高等法院被告前案紀錄表各一件在
    卷可按，此次自承因一時失慮為本件犯行，經此教訓當知警
    惕，而無再犯之虞，因認所為刑之宣告以暫不執行為適當，
    爰併宣告緩刑三年，以啟自新。至被告交予上開詐欺集團使
    用之之上開存摺、印章、提款卡及密碼等物，因被告僅係幫
    助犯，既係以幫助他人犯罪之意思，參與該犯罪構成要件以
    外之行為，因而負擔幫助犯罪責，則與所幫助之正犯間，自
    無責任共同原則之適用，正犯所有供犯罪所用、預備用或犯
    罪所得之物，自無庸於宣告幫助犯之罪刑時併為沒收，是對
    於該詐欺集團犯罪所用或犯罪所得之物即不在宣告被告罪刑
    時，併為沒收之諭知，附此敘明。
據上論斷，依刑事訴訟法第二百七十三條之一第一項、第二百九
十九條第一項前段，刑法第三百四十條、第三十條第二項、第七
十四條第一款，判決如主文。
本案經檢察官卯○○到庭執行職務。
中　　華　　民　　國　九十四　年　十二　月 　二十七 　日
                  刑事第九庭  法  官  莊  秋  燕
以上正本證明與原本無異。
如不服本判決，應於判決送達後十日內向本院提出上訴狀（應抄
附繕本）。告訴人或被害人如對於本判決不服者，應具備理由請
求檢察官上訴，其上訴期間之計算係以檢察官收受判決正本之日
期為準。
　　　　　　　　　  　　　　　書記官  莊  玉  惠
中　　華　　民　　國　九十四　年　十二　月　二十七　　日
附錄本案論科法條：
刑法第三十條第一項
助他人犯罪者，為從犯。雖他人不知幫助之情者，亦同。
第三百四十條第一項
以犯第三百三十九條之罪為常業者，處一年以上七年以下有期徒
刑，得併科五萬元以下罰金。
附表：
┌──┬───────┬───┬─────────┬──────┬───┐
│編號│被告開戶銀行  │被害人│    詐騙方式      │ 匯款時間   │備 註 │
│    │及帳號        │      │                  │ 匯款金額   │      │
├──┼───────┼───┼─────────┼──────┼───┤
│    │臺中大墩路郵局│子○○│八九年八月十六日接│八九年十月四│警詢：│
│    │00000000000000│      │到香港富聯科技投資│日匯一百萬元│92偵99│
│一  │              │      │有限公司海報，內有│            │46卷二│
│    │戶名：寅○○  │      │彩券號碼HK00000000│            │第一六│
│    │              │      │一張，我打海報上電│            │九頁。│
│    │              │      │話000000000，該公 │            │      │
│    │              │      │司稱我中第三獎港幣│            │匯款單│
│    │              │      │二五萬，自稱王心雲│            │：同卷│
│    │              │      │業務要我留行動電話│            │一七六│
│    │              │      │給他，並要我先匯錢│            │頁。  │
│    │              │      │給寅○○等多人帳戶│            │      │
│    │              │      │內，我共被騙新台幣│            │      │
│    │              │      │二一五○萬五千元  │            │      │
├──┼───────┼───┼─────────┼──────┼───┤
│    │臺中大墩路郵局│庚○○│八九年九月接到香港│八九年九月十│警詢：│
│    │00000000000000│      │富聯科技投資有限公│一日匯十萬。│92偵99│
│    │              │      │司海報，內有彩券號│（此筆未見匯│46卷二│
│二  │戶名：寅○○  │      │碼HＺ000000000張，│單）。      │第一八│
│    │              │      │我打海報上電話0800│            │二頁。│
│    │              │      │52205，該公司稱我 │八九年九月十│      │
│    │              │      │中第三獎港幣二五萬│三日匯三十萬│匯款單│
│    │              │      │，自稱林慧虹業務要│。          │：同卷│
│    │              │      │我留家中電話給他，│八九年九月二│一八七│
│    │              │      │並要我先匯義賣電腦│十日匯二十萬│至一八│
│    │              │      │費用十萬五千四百五│。          │九頁  │
│    │              │      │十五元，之後又叫我│八九年九月二│      │
│    │              │      │匯臨時會員費，保證│五日匯一百萬│      │
│    │              │      │金三百萬、四星設定│。          │      │
│    │              │      │費保證金八百萬、違│            │      │
│    │              │      │約金等給寅○○等多│            │      │
│    │              │      │人帳戶，我共匯七一│            │      │
│    │              │      │○萬五千四百五十五│            │      │
│    │              │      │元全數被騙。      │            │      │
├──┼───────┼───┼─────────┼──────┼───┤
│    │大雅郵局      │戊○○│八九年九月七日，在│八九年十月四│警詢：│
│    │00000000000000│      │台北市住處接到一封│日匯三十五萬│92偵99│
│    │              │      │香港富聯科技二週年│            │46卷二│
│三  │戶名：辛○○  │      │慶之廣告單及樂透彩│            │第一九│
│    │              │      │券袋一個，經對獎發│八九年十月十│四頁。│
│    │              │      │現中三獎港幣二五萬│七日匯三十萬│      │
│    │              │      │，一百元港幣禮券，│            │匯款單│
│    │              │      │ 依廣告單電話去電 │            │：同卷│
│    │              │      │證，陸陸續續共匯四│            │一九七│
│    │              │      │九○萬五千四百五十│            │、二○│
│    │              │      │五元，直到八九年十│            │○頁  │
│    │              │      │二月一日歹徒通訊電│            │      │
│    │              │      │話中斷，始知受騙上│            │      │
│    │              │      │當。              │            │      │
├──┼───────┼───┼─────────┼──────┼───┤
│    │太平宜欣郵局  │      │八九年九月七日，在│八九年十月四│警詢：│
│    │00000000000000│戊○○│台北市天母住處接到│日匯一百萬  │92偵99│
│四  │              │      │一封香港富聯科技二│            │46卷二│
│    │戶名：癸○○  │      │週年慶之廣告單及樂│            │第一九│
│    │              │      │透彩券袋一個，經對│            │四頁。│
│    │              │      │獎發現中三獎港幣二│            │      │
│    │              │      │五萬，一百元港幣禮│            │匯款單│
│    │              │      │券，依廣告單打電話│            │：同卷│
│    │              │      │去電查證後，於九月│            │一九八│
│    │              │      │七日匯十五萬餘元至│            │頁    │
│    │              │      │歹徒帳戶，之後歹徒│            │      │
│    │              │      │便以加入會員、中彩│            │      │
│    │              │      │金、抽佣金許多理由│            │      │
│    │              │      │要求匯款，陸陸續續│            │      │
│    │              │      │共匯四九○萬五千四│            │      │
│    │              │      │百五十五元，直到八│            │      │
│    │              │      │九年十二月一日歹徒│            │      │
│    │              │      │通訊電話中斷，始知│            │      │
│    │              │      │受騙上當。        │            │      │
├──┼───────┼───┼─────────┼──────┼───┤
│    │神岡社口郵局  │      │八九年九月七日，在│八九年九月二│警詢：│
│五  │00000000000000│戊○○│台北市天母住處接到│一日匯二十五│92偵99│
│    │              │      │一封香港富聯科技二│萬          │46卷二│
│    │戶名：壬○○  │      │週年慶之廣告單及樂│            │第一九│
│    │              │      │透彩券袋一個，經對│            │四頁。│
│    │              │      │獎發現中三獎港幣二│            │      │
│    │              │      │五萬，一百元港幣禮│            │      │
│    │              │      │券，依廣告單打電話│            │      │
│    │              │      │去電查證後，於九月│            │匯款單│
│    │              │      │七日匯十五萬餘元至│            │：同卷│
│    │              │      │歹徒帳戶，之後歹徒│            │二○一│
│    │              │      │便以加入會員、中彩│            │頁    │
│    │              │      │金、抽佣金許多理由│            │      │
│    │              │      │要求匯款，陸陸續續│            │      │
│    │              │      │共匯四九○萬五千四│            │      │
│    │              │      │百五十五元，直到八│            │      │
│    │              │      │九年十二月一日歹徒│            │      │
│    │              │      │通訊電話中斷，始知│            │      │
│    │              │      │受騙上當。        │            │      │
├──┼───────┼───┼─────────┼──────┼───┤
│    │潭子郵局      │      │八九年九月七日，在│八九年九月七│警詢：│
│    │00000000000000│戊○○│台北市天母住處接到│日匯十萬五千│92偵99│
│六  │              │      │一封香港富聯科技二│四百五十五元│46卷二│
│    │戶名：辰○○  │      │週年慶之廣告單及樂│            │第一九│
│    │              │      │透彩券袋一個，經對│            │四頁。│
│    │              │      │獎發現中三獎港幣二│            │      │
│    │              │      │五萬，一百元港幣禮│            │匯款單│
│    │              │      │券，依廣告單打電話│            │：同卷│
│    │              │      │去電查證後，於九月│            │二○五│
│    │              │      │七日匯十五萬餘元至│            │頁    │
│    │              │      │歹徒帳戶，之後歹徒│            │      │
│    │              │      │便以加入會員、中彩│            │      │
│    │              │      │金、抽佣金許多理由│            │      │
│    │              │      │要求匯款，陸陸續續│            │      │
│    │              │      │共匯四九○萬五千四│            │      │
│    │              │      │百五十五元，直到八│            │      │
│    │              │      │九年十二月一日歹徒│            │      │
│    │              │      │通訊電話中斷，始知│            │      │
│    │              │      │受騙上當。        │            │      │
├──┼───────┼───┼─────────┼──────┼───┤
│    │潭子郵局      │      │八十九年十月間，接│八九年十月二│警詢：│
│    │00000000000000│甲○○│到一封香港馬會彩券│三日匯一萬  │92偵99│
│    │              │      │局之週年慶刮刮樂彩│            │46卷二│
│七  │戶名：辰○○  │      │券一張，打電話過去│八九年十月三│第二○│
│    │              │      │說我中了三萬元元港│十日匯六萬  │九頁  │
│    │              │      │幣，要我先匯十二萬│            │      │
│    │              │      │元認購愛心電腦，並│            │      │
│    │              │      │依指示匯款後，音訊│            │匯款單│
│    │              │      │全無，始知受騙上當│            │：同卷│
│    │              │      │。                │            │二一二│
│    │              │      │                  │            │、二一│
│    │              │      │                  │            │三頁  │
│    │              │      │                  │            │      │
└──┴───────┴───┴─────────┴──────┴───┘
